【裁判字號】    98,聲,42
【裁判日期】    981022
【裁判案由】    訴訟救助
【裁判全文】
臺灣高等法院高雄分院民事裁定            98年度聲字第42號
聲  請  人  甲○○
相  對  人  乙○○
上列當事人間請求給付價金( 本院98年度重上字第75號) 事件，
聲請人聲請訴訟救助，本院裁定如下：
    主  文
聲請駁回。
聲請程序費用由聲請人負擔。
    理  由
一、按當事人無資力支出訴訟費用者，依民事訴訟法第107 條規
    定，法院固應依聲請准予救助，惟此項請求救助之事由，依
    同法第109 條第2 項、第284 條之規定，應提出能即時調查
    之證據以釋明之。所謂無資力係指窘於生活，且缺乏經濟上
    之信用者而言（最高法院18年抗字第260 號判例參照）。又
    上開請求救助之事由，依同法第109 條第2 項、第284 條之
    規定，應以證據釋明之。而法院調查聲請人是否無資力支出
    訴訟費用，專就聲請人提出之證據為之，如聲請人並未提出
    證據，或依其提出之證據，未能信其無資力支出訴訟費用之
    主張為真實，即應將其聲請駁回，並無依職權調查或定期命
    補正之必要（最高法院26年滬抗字第34號判例意旨、88年度
    台抗字第161 號裁判意旨參照）。
二、本件聲請人聲請訴訟救助意旨略以: 聲請人於民國84年8 月
    25日將所有坐落高雄市○○區○○段1165地號土地及其上門
    牌號碼為高雄市○○區○○路131 號房屋，以新台幣( 下同
    )1200 萬元出賣予相對人，聲請人已依約將上開房地移轉登
    記予相對人，惟相對人至今僅給付100 萬元，為此請求給付
    價金，惟聲請人原所有設於高雄巿小港農會二苓分會帳號00
    000000000-0 帳號存款之存摺及印章，被相對人及其妻魏林
    秀麗與相對人之胞兄丙○○等利用聲請人於82年7 月間離家
    在外經商及83年6 月至12月入監服刑之機會，竊取聲請人上
    開存摺及印章，偽造聲請人簽名將所有存款1500萬餘元盜領
    一空，僅剩105 元( 見原審卷第67頁至94頁) ，聲請人目前
    全依政府每月老年救濟金3000元生活，為此聲請准予訴訟救
    助。
三、本件聲請人所稱上開存摺及印章為相對人及其妻與相對人兄
    丙○○等人，利用聲請人外出及服刑竊取而盜領1500萬餘元
    僅剩105 元云云，經本院審酌原審卷第67頁至94頁，僅能證
    明上開帳號有提領款項之事實而已，尚不足以證明為相對人
    等所為，是尚難以上開存款帳戶之餘額105 元，據以認定其
    已無其他財產，或已窘於生活且缺乏經濟上之信用。且查聲
    請人97年間所得給付為91,005元，且名下有房屋、土地各一
    筆，雪鐵龍、賓士汽車各一部，及高巿三信合作社投資5674
    元，財產總額為3,441,949 元，此有本院依職權調閱之稅務
    電子閘門財產所得調件明細表在卷可證，足見聲請人尚有相
    當經濟資產可供融資，仍可以籌措本院98年度重上第78號給
    付價金之上訴裁判費161,088 元；況本件聲請人提起本件之
    訴，就原審裁判費108,800 元，則於起訴時已依規定繳納(
    見原審卷第5 頁反面) ，更益徵聲請人並非窘於生活且缺乏
    經濟信用致無力支出上訴裁判費161,088 元之情事；此外，
    聲請人復未能提出其他能即時調查之證據以為釋明，確實無
    法支出上開上訴裁判費，其聲請訴訟救助無從准許。
四、依民事訴訟法第95條、第78條，裁定如主文。
中    華    民    國    98    年    10    月   22    日
                            民事第五庭
                                審判長法官  蔡明宛
                                法      官  魏式璧
                                法      官  田平安
以上正本證明與原本無異。
如不服本裁定應於送達後10日內向本院提出抗告狀（並按他造當
事人之人數附繕本），並繳納抗告費新臺幣1,000 元。
中    華    民    國    98    年    10    月   22    日
                                書  記  官  吳華榮


司法院資訊處製作；財團法人民間司法改革基金會備份。
